【裁判字號】    97,訴,311
【裁判日期】    971230
【裁判案由】    毒品危害防制條例
【裁判全文】
臺灣板橋地方法院刑事判決               97年度訴字第311號
公  訴  人  臺灣板橋地方法院檢察署檢察官
被      告  甲○○
                    （現另案於臺灣桃園女子監獄執行中）
指定辯護人  高素真律師
上列被告因毒品危害防制條例案件，經檢察官提起公訴（96年度
偵字第26815號），本院判決如下：
    主  文
甲○○被訴意圖販賣而持有第一級毒品部分無罪。
被訴意圖販賣而持有第二級毒品部分免訴。
    理  由
一、公訴意旨略以：被告甲○○有多次毒品前案紀錄，不知悔改
    ，竟基於販賣意圖而持有第一、二級毒品之犯意，持有毒品
    海洛因4 小包、固態甲基安非他命1 包、液態甲基安非他命
    1 瓶。嗣於民國96年10月31日晚間6 時50分許，為警在臺北
    縣三重市○○路○ 段153 號2 樓內查獲，並扣得該海洛因4
    小包、該固態甲基安非他命1 小包、該液態甲基安非他命1
    瓶，及吸食器1 組、分裝袋205 個、分裝勺2 支、電子磅秤
    1 台、手機1 支（含SIM 卡1 枚）、現金新臺幣（下同）58
    500 元及不明藥物51顆，因認被告涉犯意圖販賣而持有第一
    、二級毒品之罪嫌。
二、查本件當事人對於本院認定事實所憑各項證據之證據能力，
    於言詞辯論終結前均未聲明異議，該等證據已經本院於審理
    時逐一提示予當事人表示意見，本院審酌該等證據之取得過
    程並無瑕疵，與本案待證事實間復具有相當之關聯性，以之
    為本案證據並無不當，自得採為本件認定事實之基礎，併此
    敘明。
三、按犯罪事實應依證據認定之，無證據不得認定犯罪事實；不
    能證明被告犯罪者，應諭知無罪之判決，刑事訴訟法第154
    條第2 項、第301 條第1 項分別定有明文。次按認定不利於
    被告之證據須依積極證據，苟積極證據不足為不利於被告事
    實之認定，即應為有利被告之認定，更不必有何有利之證據
    ；又犯罪事實之認定，應憑證據，如無相當之證據，或證據
    不足以證明，自不得以推測或擬制之方法，以為裁判之基礎
    ；而被告否認犯罪事實所持之辯解，縱屬不成立，仍非有積
    極證據足以證明其犯罪，不能遽為有罪之認定；末按認定犯
    罪事實所憑之證據，雖不以直接證據為限，間接證據亦包括
    在內，然無論直接或間接證據，其為訴訟上之證明，須於通
    常一般之人均不致於有所懷疑，而得確信其為真實之程度者
    ，始得據之為有罪之認定，倘其證明尚未達到此一程度，而
    有合理性懷疑之存在時，即無從為有罪之認定，根據「罪證
    有疑，利於被告」之證據法則，即不得遽為不利於被告之認
    定（最高法院30年上字第816 號判例、40年台上字第86號判
    例、30年上字第1831號判例、76年台上字第4986號判例意旨
    可資參照）。
四、被訴意圖販賣而持有第一級毒品無罪部分：
  (一)公訴意旨認被告涉犯意圖販賣而持有第一級毒品之罪嫌，係
    以扣案4 小包海洛因毒品及分裝袋、分裝勺、電子磅秤、手
    機、現金及不明藥物等物暨被告於警詢時之自白，為其主要
    論據。訊據被告固坦承扣案之吸食器、分裝袋、分裝勺、手
    機、現金及不明藥物為其所有，惟堅詞否認有何意圖販賣而
    持有第一級毒品之犯行，辯稱：其因患病至臺北就醫，借住
    在友人丙○○前開2 樓承租處，經過一個月後遭警搜索，因
    其係暫時借住，對該處物品所有及放置情形並不了解，其並
    不知掛在陽台曬衣竿上黑色短褲及其內之4 小包海洛因為何
    人所有，電子磅秤亦不知為何人所有，其亦無持有扣案4 小
    包海洛因等語。
  (二)查被告因借住在友人丙○○向乙○○承租位於臺北縣三重市
    ○○路○ 段153 號2 樓住處，經警於96年10月31日晚間6 時
    50分許前來搜索，並扣得海洛因4 小包及分裝袋、分裝勺、
    電子磅秤、手機、現金、不明藥物等物等情，有證人丙○○
    、乙○○於本院審理時之證詞及搜索扣押筆錄、扣押物品目
    錄表在卷可憑（見偵查卷第26至31頁），堪以認定。
  (三)前揭員警搜索時扣得白色粉末4 小包，經送法務部調查局鑑
    定結果，合計淨重32.35 公克，純度10.72%，確為第一級毒
    品海洛因無訛，有該局鑑定書1 紙在卷可憑，惟被告已否認
    為其所有，並以前詞為辯。經核證人即本案搜索員警林健忠
    審理時證述其進入屋內搜索後，看見被告身體是濕的，被告
    說其正從浴室出來，扣案海洛因是在黑色短褲內找到，該黑
    色短褲當時是掛在晾衣服之處等情（見本院97年7 月16日審
    判筆錄第14頁），可見該海洛因4 小包確係員警於該處搜索
    時自陽台曬衣竿上黑色短褲內扣得無訛；而本院審酌證人丙○○於審理時雖否認該黑色短褲為其所有，惟證人乙○○審
    理時已證述其雖不能肯定丙○○穿過該件黑色短褲，但其曾
    見丙○○穿著同型黑色短褲等語（見本院97年7 月16日審判
    筆錄第6 頁），復參以證人林健忠審理時亦證述該件黑色短
    褲依照比例來看，應是男性所穿等語（見本院97年7 月16
    日審判筆錄第16頁），衡情，被告辯解該件黑色短褲非其所
    有等語，應屬可信。
  (四)又以前址2 樓之使用情形而論，查該2 樓原為乙○○所使用
    ，承租予丙○○使用，被告因至臺北就醫借住該處，經過一
    個月後即遭警搜索等事實，有證人乙○○、丙○○之證詞可
    憑，核與被告前揭所辯相符，再該2 樓係被告向丙○○借住
    ，丙○○於被告借住期間雖未住於該址，惟仍有於該址出入
    等語，亦經證人丙○○於審理時證述在卷（見本院97年7 月
    16日審判筆錄第10頁），可見被告僅因就醫借住於該2 樓，
    其借住期間丙○○仍可自由出入該處，顯見該2 樓並非為被
    告獨自占有使用。是依前揭事證綜合考量，認被告因就醫居
    住該2 樓，僅係借住關係，尚無法獨自占有該2 樓使用，丙○○仍得自由出入，其於借住1 個月後即遭警搜索，而為員
    警起出4 小包海洛因之黑色短褲，係掛在陽台曬衣竿上，並
    非具有個人隱私性質之房間或處所，該黑色短褲並為男性用
    品，顯非被告所有之衣物等節，認被告前揭所辯尚與常情無
    違，況依證人乙○○前揭證詞，乙○○雖不能分辨該件黑色
    短褲是否為丙○○穿著使用，惟其亦明確證述曾見丙○○穿
    著同型黑色短褲已如前述，復衡以丙○○於被告借住期間仍
    得自由出入該2 樓之情，本件實難否認丙○○與本案之關連
    而逕論該扣案4 小包海洛因確為被告所有或持有。
  (五)另公訴人所舉被告警詢時之自白，被告已辯稱係因不耐員警
    詢問順口回應等語，經本院當庭勘驗被告於96年11月1 日警
    詢錄音帶後，確認警詢筆錄所載「警方在住處黑色短褲口袋
    內起獲海洛因4 包是我（指被告）以前放在那條黑短褲，是
    我所有，... 」等文句（見偵查卷第11頁），其完整問答過
    程為「（警察）：我要跟你講的就是，黑色的褲嘛。（被告
    ）：嘿。（警察）：在妳房間嗎？（被告）：沒有。（警察
    ）：在那裡？（被告）：在吊衣服、吊晾衣服的地方。（警
    察）：吊在那裡？（被告）：晾衣服的地方，是洗好在晾的
    地方。（警察）：黑色短褲。（被告）：半短褲... 。（警
    察）：那褲子那裡買？（被告）：嗯。（警察）：海洛因是
    幾包？（被告）：我不知道啦，我昨天沒有給他詳細看，我
    人回來很難過，因為我看都沒有看。（警察）：一、二、三
    、四，四包啦。好，四包誰的？（被告）：可能是我以前..
    . （警察）：四包，你意思是說，四包是。（被告）：有拿
    去那件黑褲... 前啊。（警察）：你說以前放在那條褲子，
    是吧？（被告）：嘿，我現在搬過來，那條褲子被警察查獲
    。（警察）：是你的？四號是不是你的？（被告）：嘿，四
    號啊有可能是我的，會記得，我的我的.. 。 （警察）：到
    底是怎樣？（被告）：忘記了，我的意思.. （ 警察）：你
    忘記了，是你就對啦，是你以前放的就對了？（被告）：嘿
    那。... （警察）：你確定是你放的？（被告）：可能是之
    前，之前放的，放到忘記了，啊就放在褲子。」，以上有本
    院勘驗筆錄之記載可憑（見本院97年12月2 日準備程序筆錄
    第3 、6 頁），依上開問答過程，被告並未明確供承扣案4
    小包海洛因為其所有，被告初始以「不知道」回應，嗣以「
    忘記」、「可能」等模糊不清之話語回應，再本院當庭勘驗
    上開對話時被告語氣確呈現不耐之情形，可見被告確係搪塞
    員警詢問而應答，被告上開陳述不僅儘皆模糊、推測之話語
    ，又係出於搪塞之心而為，實不能以自白視之，況證人林健
    忠審理時已證稱被告為警查獲時即否認該4 小包海洛因為其
    所有等語（見本院97年7 月16日審判筆錄第15頁），益見被
    告上開陳述實出於不耐而無承認犯罪事實之真意，自不能據
    此為不利被告之認定。至本件其他扣案物品，因與該4 小包
    海洛因所有或持有之認定無涉，亦不能據此為不利被告之認
    定。
  (六)綜上所述，依卷存證據尚不足證明被告持有第一級毒品海洛
    因之犯行，公訴意旨認被告涉嫌意圖販賣而持有第一級毒品
    海洛因之犯行，即屬不能證明。此外，復查無其他積極證據
    足認被告有前揭犯行，不能證明被告犯罪，依前揭說明，自
    應為被告無罪之諭知。
五、被訴意圖販賣而持有第二級毒品免訴部分：
  (一)公訴意旨認被告涉犯意圖販賣而持有第二級毒品之罪嫌，係
    以前揭扣案之甲基安非他命毒品及分裝袋、分裝勺、電子磅
    秤、手機、現金及不明藥物等物，為其主要論據。訊據被告
    固坦承扣案之甲基安非他命毒品、吸食器、分裝袋、分裝勺
    、手機、現金及不明藥物等物為其所有，惟堅詞否認有何意
    圖販賣而持有第二級毒品之犯行，辯稱：該電子磅秤不知為
    何人所有，扣案之甲基安非他命毒品及吸食器、分裝袋、分
    裝勺等物固為其所有，但其係為自己施用毒品而持有該等物
    品，其並無販賣之意圖等語。
  (二)查被告經警於96年10月31日晚間6 時50分許至其借住之臺北
    縣三重市○○路○ 段153 號2 樓住處搜索，並扣得固態甲基
    安非他命1 小包、液態甲基安非他命1 瓶，及吸食器1 組、
    分裝袋205 個、分裝勺2 支、電子磅秤1 台、手機1 支（含
    SIM 卡1 枚）、現金58500 元及不明藥物51顆，有搜索扣押
    筆錄及扣押物品目錄表在卷可憑（見偵查卷第26至31頁），
    並經被告自承在卷，而該固態甲基安非他命1 小包、液態甲
    基安非他命1 瓶及不明藥物51顆經本院送請法務部調查局鑑
    定結果，其中固態甲基安非他命1 小包，淨重0.98公克，純
    度63.43%，而液態甲基安非他命1 瓶，淨重55.10 公克，純
    度僅1.59% ，至不明藥物51顆經檢驗結果則未含任何法定毒
    品成分，亦有該局鑑定書在卷可憑（本院卷(二)第35頁），上
    揭事實均堪認定。
  (三)又查，被告固持有前揭扣案甲基安非他命毒品及其他物品，
    已如前述，然持有毒品之原因甚多，非必供販賣或意圖販賣
    之用，以本件經警查扣之甲基安非他命毒品而論，其中固態
    1 小包，其淨重僅0.98公克，數量甚微，而另1 瓶液態甲基
    安非他命，淨重雖達55.1公克，但純度僅1.59% ，且該瓶甲
    基安非他命係以液態形式存在，不易攜帶或分裝，與一般販
    售安非他命之罪犯係以結晶毒品分裝出售之情形有別，是以
    被告所持甲基安非他命毒品之重量、純度或形態而論，要難
    以此遽論被告持有該等毒品之目的係出於販賣之意圖，反觀
    被告辯解持有毒品係供其施用等語，不僅有吸食器1 組扣案
    可資佐證，且被告為警查獲後經警採尿送驗結果，亦呈現施
    用甲基安非他命陽性反應，有臺灣檢驗科技股份有限公司濫
    用藥物檢驗報告在卷可稽（見偵查卷第62頁），參以被告自
    83年間至95年間，多次因施用安非他命遭法院判刑確定，有
    被告前案紀錄表在卷可憑，足見被告確有施用甲基安非他命
    之惡習，依本件所扣甲基安非他命毒品之數量及純度，與被
    告所辯供己施用之情節，衡情，亦無不符之處。
  (四)而被告為警查獲時雖同時扣得前開電子磅秤、分裝袋、分裝
    勺等物，惟被告已否認該台電子磅秤為其所有，證人即搜索
    員警林健忠亦無法確認該磅秤係自何處搜獲，有其證詞在卷
    可稽（見本院97年7 月16日審判筆錄第14頁），是依卷存事
    證，尚不能認定該磅秤確係被告所有，況依卷附扣案物品照
    片所示（見偵查卷第40頁），該磅秤為掌上型、體積不大，
    為尋常物品，亦不能執此為不利被告之認定；而為警查扣之
    小分裝袋雖有205 個，惟經查被告並無分裝毒品之事實，衡
    以分裝袋之用途非僅販毒一端，即施用毒品者為便於攜帶毒
    品亦經常使用之情，該分裝袋數量與被告長期施用毒品之惡
    習相較，亦無相悖之處；至扣案之分裝勺2 支，經本院當庭
    勘驗結果，為一般塑膠吸管剪裁自製而成，有勘驗所拍照片
    2 幀在卷可憑（見本院卷(一)第88頁），被告辯解係供便利施
    用毒品之工具等語，與常情亦不相悖，本件尚難以該等扣案
    物品即認定被告有販賣毒品之意圖。
  (五)至其他扣案如手機、現金、不明藥物等物，其中扣案手機並
    無其通聯紀錄或監聽譯文可證被告通聯情形，現金58500 元
    雖自被告皮包中起出，惟被告已否認與毒品案件有關，亦無
    其他事證可認該筆現金與本案間確有關連，而不明藥物51顆
    經本院送請檢驗結果，未含任何法定毒品成分已如前述，可
    見上揭扣案物品均不能做為認定被告不利之證據，而參酌前
    開事證，被告前揭辯解持有毒品等物係供己施用等語，除有
    佐證可參外，所辯亦與常情相符，自堪採信。
  (六)綜上所述，本件被告持有前開第二級毒品甲基安非他命等物
    ，應係供己施用，而非出於販賣之意圖，已可認定，而本件
    復查無其他積極證據，足以證明被告確有公訴人所指犯行，
    其被訴意圖販賣而持有第二級毒品罪嫌部分，自屬不能證明
    ，惟依前開事證既可認定被告持有第二級毒品甲基安非他命
    之犯行，且其持有毒品數量已達毒品危害防制條例第11條第
    4 項所定加重條件（按依該條項授權所定之「轉讓持有毒品
    加重其刑之數量標準」第2 條第1 項第2 款規定，持有第二
    級毒品淨重10公克以上即應加重其刑至二分之一。），此與
    公訴人指訴被告涉犯罪嫌之社會基本事實同一，本應變更適
    用法條為毒品危害防制條例第11條第2 項、第4 項，惟查本
    件被告經警查獲時，除持有第二級毒品甲基安非他命犯行外
    ，其復因於96年10月29日下午2 時許在上揭借住2 樓內施用
    第二級毒品甲基安非他命，而經本院於97年4 月16日以97年
    度簡字第1563號刑事簡易判決判處有期徒刑5 月，如易科罰
    金以1000元折算1 日，該判決嗣於97年5 月5 日確定，有該
    刑事簡易判決書及被告前案紀錄表在卷可稽。被告持有第二
    級毒品甲基安非他命後進而施用，其持有毒品之低度行為應
    為施用之高度行為所吸收，二者間具有吸收犯之實質上一罪
    關係，是本件被告持有第二級毒品甲基安非他命之犯行即應
    為其後之施用犯行所吸收。而前開施用第二級毒品甲基安非
    他命犯行既經上開判決確定，該確定判決之效力，即應及於
    全部犯罪事實，亦即確定判決之效力包含本件持有第二級毒
    品甲基安非他命之犯行在內，是被告被訴意圖販賣而持有第
    二級毒品部分，應依刑事訴訟法第302 條第1 款規定，諭知
    免訴之判決。
據上論斷，應依刑事訴訟法第301 條第1 項、第302 條第1 款，
判決如主文。
本案經檢察官彭聖斐到庭執行職務。
中    華    民    國    97    年    12    月    30    日
                  刑事第十一庭  審判長法  官  彭全曄
                                      法  官  洪珮婷
                                      法  官  陳正昇
以上正本證明與原本無異。
如不服本判決應於收受送達後10日內向本院提出上訴書狀，並應
敘述具體理由；其未敘述上訴理由者，應於上訴期間屆滿後20日
內向本院補提理由書（均須按他造當事人之人數附繕本）「切勿
逕送上級法院」
                                      書記官  林文達
中    華    民    國    97    年    12    月    31    日


司法院資訊處製作；財團法人民間司法改革基金會備份。
